【裁判字號】    90,上訴,1909
【裁判日期】    900927
【裁判案由】    詐欺
【裁判全文】
臺灣高等法院刑事判決                            九十年度上訴字第一九Ｏ九號
    上  訴  人
    即  自訴人  乙○○
    被      告  甲○○
右上訴人因被告常業詐欺案件，不服台灣台北地方法院九十年度自字第一七三號，中
華民國九十年四月二十六日第一審判決提起上訴，本院判決如左：
        主  文
原判決撤銷。
本件自訴不受理。
        理  由
一、本案上訴人即自訴人乙○○自訴意旨略以：被告甲○○先以刊登報紙招攬員工為
    名，錄取自訴人後，即鼓吹自訴人及廣大投資人將錢存入其所指定公司財務科，
    最低一口保證金為新台幣（下同）二十萬元整，自訴人自民國七十八年一月十三
    日至同年二月三日止，共存入六筆，總金額為三十萬六千二百元，被告與自訴人
    約定，所有存入之投資金，全由被告一人下單操盤，若輸掉算被告的，贏的才算
    投資人，孰料被告伺財務科投資金額逾數億元時，就以過年出國旅遊為名，從民
    國七十八年前潛逃國外至今未歸為由，因認為被告犯有常業詐欺等罪嫌。
二、原審判決認定：本件自訴意旨所訴被告於七十八年初受自訴人委託從事黃金期貨
    買賣，由被告負責操盤，最低保證金一口為二十萬元，自訴人並因此交付被告公
    司三十萬六千二百元，惟被告於其公司取得自訴人及其他投資人之投資金額達數
    億元時，竟潛逃出境等情，其犯罪事實與原審七十八年易字第五０九七案件所訴
    被告涉嫌侵占客戶保證金部分（起訴案號：台灣台北地方法院檢察署七十八年偵
    字第三九０八號、第四三三二號、第四六七五號、第五五一一號、第五七六三號
    ），犯罪時間緊接，犯罪手段亦相同，顯係基於概括之犯意反覆為之，有裁判上
    一罪之連續犯關係，應為起訴效力所及，自訴人就同一案件重行起訴，依刑事訴
    訟法第三百零三條第二款，諭知不受理之判決。
三、本院查：
    (一)、按同一案件經檢察官終結偵查者，不得再行自訴，又不得提起自訴而提起者
  ，應諭知不受理之判決，刑事訴訟法第三百二十三條第一項、三百三十四條
        分別定有明文。又所謂同一案件，係指所訴彼此二案為同一被告，其被訴犯
        罪事實亦屬同一者而言﹔案件一經檢察官偵查終結，無論起訴與否，即無提
        起自訴之餘地，最高法院著有二十九年上字第五一六號、五０年台上第四五
        一號號判例足參。
    (二)經查：台灣台北地方法院檢察署七十八年偵字第三九０八號、第四六七五號、
      第四三三二號、第五五一一號、第五七六三號被告甲○○詐欺案件，係於七十
      八年九月十六日偵查終結，並向台灣台北地方法院提起公訴，經原審以七十八
      年度易字第五０九七號詐欺等案審理，嗣因被告逃匿，經原審通緝中，此有起
      訴書、通緝書影本附於原審卷可稽，前開起訴書意旨略以：(1)被告甲○○為台
      北市○○○路四七七號八樓亞美銀樓國際有限公司之實際負責人，卻自七十七
      年二、三月間，從事公司登記範圍以外之黃金期貨買賣，客戶委託下單買賣，
      每戶須繳新台幣二十萬元之保證金，甲○○受託後，再經由案外人符志昌轉向
      香港期貨公司下單買賣。迄同年十一月間，甲○○為籌措七十八年底立法委員
      之經費，自己亦下場負責，但卻虧損累累，乃意圖為自己不法之所有，將客戶
      所繳之保證金三億餘元侵占挪用或供其買賣期貨之用，或支付員工薪津及公司
      費用，並於七十八年二月初，將公司存放於台灣中小企業銀行等帳戶內之存款
      二千七百四十二萬九千元提領後潛逃出境不歸。(2)被告於七十七年十二月間及
      七十八年一月間明知公司已因經營期貨虧損，仍意圖為自己不法之所有向符志
      昌調借五百五十萬元，言明過完農曆年後還，致始符志昌信以為真而如數交付
      ，迨七十八年二月初，甲○○潛逃，亞美公司倒閉，始知受騙。(三)被告於七十
      七年十二月二十一日，意圖為自己不法之所有，支由不知情之員工前往台北市
      環亞大飯店訂購酒席，於七十八年一月二十九日，在該飯店舉行尾牙餐會，共
      花費三十六萬元，由張台生簽發同額支票，屆期不獲支付，因認為被告所為，
      係分別涉犯公司法第十五條第三項、刑法第三百三十五條第一項、同法第三百
      三十九條第一項等罪嫌。經依本件自訴意旨及所提合約書、收據所指，自訴人
      於七十八年一月十二日委託被告從事黃金期貨買賣交易，由被告負責操盤，最
      低保證金一口為二十萬元，自訴人並因此交付被告三十萬六千二百元，惟被告
      於取得自訴人及其他投資人之投資金額達數億元時，竟潛逃出境等情，其犯罪
      事實核與前開台灣台北地方法院檢察署以七十八年偵字第三九０八號、第四三
      三二號、第四六七五號、第五五一一號、第五七六三號等案所訴被告涉嫌侵占
      客戶保證金部分，其犯罪時間緊接，犯罪手段亦相同，顯係基於概括之犯意反
      覆為之，有裁判上一罪之連續犯關係，二者是屬同一案件，該案件既經檢察官
      於七十八年九月十六日偵查終結起訴，其效力及於全部，應受首揭法條之限制
      ，不得提起自訴，自訴人就同一案件再提起自訴，於法不合。
三、原審據以自訴人就同一案件重行起訴，而諭知不受理判決，固非無見，惟依前開
    論述，本案係於檢察官偵查終結後再行提起自訴，應依刑事訴訟法第三百三十四
    條規定諭知不受理，原判決依同法第三百零三條第二款規定諭知不受理，自有未
    合，上訴意旨指摘原審未當庭曉諭重行起訴或證明云云，指摘原判決不當，固無
    理由，惟查原審判決既有可議，應由本院將之撤銷，依刑事訴訟法第三百三十四
    條規定諭知不受理判決，並依同法第三百四十三條規定準用同法第三百零七條規
    定，不經言詞辯論為之。
據上論斷，應依刑事訴訟法第三百六十九條第一項前段、第三百六十四條、第三百三
十四條、第三百四十三條、第三百零七條，判決如主文。
中      華      民      國    九十      年      九      月    二十七    日
                               臺灣高等法院刑事第二十四庭
                                   審判長法  官  陳  貽  男
                                         法  官  王  炳  梁
                                         法  官  李  世  貴
右正本證明與原本無異。
如不服本判決應於收受送達後十日內向本院提出上訴書狀，其未敘述上訴之理由者並
得於提起上訴後十日內向本院補提理由書（均須按他造當事人之人數附繕本）。
                                        書記官  魏  汝  萍
中      華      民      國    九十      年      九      月    二十七    日


司法院資訊處製作；財團法人民間司法改革基金會備份。
